【裁判字號】    99,交上訴,37
【裁判日期】    990528
【裁判案由】    公共危險
【裁判全文】
臺灣高等法院高雄分院刑事判決        99年度交上訴字第37號
上  訴  人  臺灣高雄地方法院檢察署檢察官
被      告  乙○○
上列上訴人因被告公共危險案件，不服臺灣高雄地方法院98年度
交訴字第78號中華民國99年1 月28日第一審判決（起訴案號：臺
灣高雄地方法院檢察署98年度偵字第18733 號），提起上訴，本
院判決如下：
     主  文
上訴駁回。
     理  由
一、本案經本院審理結果，認原審以依卷內所存事證、尚無從證
    明被告於起訴意旨指陳之時地駕車與被害人機車發生擦撞之
    事實，且縱認被告駕車擦撞被害人之機車而肇事，然依被害
    人指述之車禍發生過程，亦不足以逕認被告有肇事逃逸之主
    觀犯意；此外，復無其他積極證據足資證明被告有何公訴人
    指訴之犯行，因而諭知被告無罪；其認事用法尚無違誤，應
    予維持，並引用原判決載述之理由（如附件）。
二、檢察官上訴意旨略以：(一)依調閱之肇事地點同時開拍攝之監
    視錄影畫面，被告駕駛之車號ZV-9145 號自小客車確有出現
    於畫面右方，其後陸續出現2 部機車，1 輛淺色自小客車則
    是行駛在畫面中間（即外車道與機車道中間），而後被害人
    騎乘機車出現在畫面中，有勘驗筆錄可考，此與被害人指訴
    遭自快車道切入機車道之被告所駕駛深色自小客車擦撞之情
    節相符。(二)案發時快車道車輛正在停等紅燈，而機車道上除
    被告自小客車切入外並未有其他自小客車，被告行進及右轉
    看照後鏡時，視野不令被告其他車輛擋到，應能看到被害人
    人車倒地受傷之情形，乃其仍駕車逃離現場，被告肇事逃逸
    犯行應堪認定，原審諭知被告無罪容有違誤，應請撤銷原判
    決，更為適法之判決云云。
三、但查，原審於受理本案後，曾向高雄縣警察局林園分局調得
    本件發生車禍時地附近商家（即義和路111 之27號）提供之
    監視錄影光碟，原審勘驗結果，已於原判決理由載述甚詳，
    為慎重起見，本院再行勘驗該錄影光碟，該光碟顯示98年5
    月20日18時16分46秒該義和路上之快車道塞車，機車道有1
    機車經過，51秒被告駕駛之ZV-9145 號自小客車經過機車道
    ，57秒快車道上之車子開始移動，17分01秒有1 輛白色機車
    經過慢車道，15秒有一著黑色上衣騎士之機車經過機車道，
    27秒有車號ZS-6502 之自小客車跨越快車道及機車道中線經
    過，32秒被害人之H9S-6630機車經過機車道，隨後於34秒又
    有一著藍色上衣之機車騎士經過機車道，未發現被告之自小
    客車有擦撞被害人機車之情事等情，核與原審勘驗之結果並
    無不符。而被害人於原審勘驗監視錄影光碟時在場，經訊以
    對勘驗結果有何意見，其僅確認「沒有戴安全帽，黑色上衣
    反穿外套的人是我」等語（見原審卷第34頁），而被告之自
    小客車與被害人之機車經過同一地點，相隔約40秒，自不可
    能於該監示畫面顯示之地點有擦撞之情形，被害人於原審對
    於勘驗結果又未提出爭執；而由高雄縣政府警察局林園分局
    函覆原審稱：「有關該處當時交通事故監視錄影畫面已覆蓋
    更新，無法調閱」等語（見原審卷第6 頁），可知已無其他
    監視錄影光碟可資調閱勘驗，本院自不敢擅自認定在該扣案
    監視光碟顯示之98年5 月20日18時16分46秒之前，被告之自
    小客車有在前開地點擦撞被害人機車之情事。綜上，殊不能
    以被害人並不明確之指訴及在監視錄影畫面顯示被告確有駕
    駛自小客車於機車道上，即遽認被告有駕駛自小客車擦撞被
    害人機車之情事，檢察官起訴所舉之證據尚不足以證明被告
    涉犯刑法第185 條之4 肇事逃逸之事實，原審為被告乙○○
    無罪之諭知，並無不合，檢察官上訴仍無法提出確切之證據
    以證明被告犯罪，其上訴非有理由，應予駁回。
據上論斷，應依刑事訴訟法第368條、第373條，判決如主文。
本案經檢察官陳國全到庭執行職務。
中    華    民    國    99    年    5     月    28    日
                  刑事第四庭    審判長法  官  蕭權閔
                                      法  官  李嘉興
                                      法  官  陳吉雄
以上正本證明與原本無異。
如不服本判決應於收受本判決後10日內向本院提出上訴書狀，其
未述上訴理由者，並得於提起上訴後10日內向本院補提理由書
狀（均須按他造當事人之人數附繕本)「 切勿逕送上級法院」。
中    華    民    國    99    年     5    月    31    日
                                      書記官  郭蘭蕙
附件
臺灣高雄地方法院刑事判決              98年度交訴字第78號
公  訴  人  臺灣高雄地方法院檢察署檢察官
被      告  乙○○
上列被告因公共危險案件，經檢察官提起公訴（98年度偵字第18
733號），本院判決如下：
    主  文
乙○○無罪。
    理  由
一、公訴意旨略以：被告乙○○於民國98年5 月20日下午6 時許
    ，駕駛ZV-9145 號自小客車，由南往北方向沿高雄縣大寮鄉
    ○○村○○路之外側車道行駛，同日下午6 時16分許，途經
    義和路111 之37號前，突然由外側車道向右切入機車道，不
    慎擦撞同向、行駛在機車道而由被害人甲○○騎乘之H9S-63
     0號重機車左側，致被害人人車倒地受傷而肇事，竟未停車
    察看被害人傷勢以採取必要之救護措施，反而加速逃逸，因
    認被告涉有刑法第185條之4肇事逃逸之罪嫌。
二、按犯罪事實應依證據認定之，無證據不得認定犯罪事實；不
    能證明被告犯罪或其行為不罰者，應諭知無罪之判決，刑事
    訴訟法第154 條第2 項及第301 條第1 項分別定有明文。次
    按認定不利於被告之事實，須依積極證據，苟積極證據不足
    為不利於被告事實之認定，即應為有利於被告之認定，更不
    必有何有利之證據；且認定犯罪事實所憑證據，雖不以直接
    證據為限，間接證據亦包括在內，然無論直接或間接證據，
    其為訴訟上之證明，須於通常一般之人均不致有所懷疑，而
    得確信其為真實之程度者，始得據為有罪之認定，若其關於
    被告是否犯罪之證明未能達此程度，而有合理性懷疑之存在
    ，致無從形成有罪之確信，即不得遽為不利被告之認定，最
    高法院30年上字第816 號及76年度臺上字第4986號判例意旨
    可資參照。另按刑法第185 條之4 之肇事逃逸罪，其客觀構
    成要件為行為人駕駛動力交通工具肇事，且致人死傷而逃逸
    ，主觀要件則須行為人對致人死傷之事實有所認識，並進而
    決意擅自逃離肇事現場，始足當之，最高法院97年度臺上字
    第4456號判決意旨可資參照。
三、公訴意旨認被告乙○○涉有肇事致人死傷逃逸罪嫌，無非係
    以被害人甲○○之指證、診斷證明書、道路交通事故現場圖
    、調查報告表、現場蒐證照片及監視錄影翻拍照片等為其論
    據。惟本件訊據被告固坦承於前揭時、地，駕駛ZV-9145 號
    自小客車由外車車道切入機車道等情，惟堅決否認肇事致人
    死傷逃逸之犯行，並辯稱：伊切入機車道時未與其他車輛碰
    撞，不知甲○○如何受傷，亦無肇事逃逸等語。經查：
    (一)被害人甲○○於前揭時、地騎車，遭不明人士所駕深色自
      小客車由外側車道切入機車道擦撞後，人車倒地，隨即再
      度起身騎車追躡該肇事自小客車，惟該自小客車已在前方
      之交岔路口右轉，不及看清該自小客車之車號，亦不清楚
      車型或其他特徵之事實，業據被害人於警詢、偵查及本院
      審理中指證綦詳在卷可稽（見偵卷第7 、22、23頁及本院
      卷第63頁），被害人僅能辨識該肇事車輛之顏色，至其車
      號、車型、車款等足資識別之特徵均無法確認，該肇事車
      輛是否即為被告所駕之自小客車，殊值商榷。
    (二)又裝設在距離肇事地點38.5公尺處即高雄縣大寮鄉○○村
      ○○路第111-27號之監視器，可同時拍攝上開路段之外側
      車道與機車道之道路狀況，有道路交通事故現場圖（見本
      院卷第7 頁）1 份在卷可稽。經本院勘驗該監視器之錄影
      光碟片，被告所駕ZV-9145 號自小客車及被害人所騎H9S-
      630 號重機車均出現在畫面右方車道，與畫面左方車道相
      隔白色車道線，亦有勘驗筆錄1 份及勘驗報告翻拍照片 6
      張在卷可憑（見本院卷第32、33頁、第74至76頁），而以
      被告及被害人均稱渠等係行駛在機車道上，堪認畫面右方
      之車道為機車道，而畫面左方之車道則為外側車道甚明。
      依被害人上開指訴肇事車輛擦撞其所騎重機車後，即沿機
      車道駛離現場，惟被害人自遭該肇事車輛擦撞起，至其起
      身騎車追躡該肇事車輛止，其間除被告所駕ZV-9145 號自
      小客車行駛在機車道通過上開監視器外，尚有ZS-8502 號
      自小客車跨越行駛在外側車道與機車道間（即勘驗筆錄所
      指「畫面中間」）通過，此有前開本院勘驗筆錄可憑，顯
      見事發當時行經該機車道之車輛，除被告之自小客車外，
      尚有其他自小客車，亦難逕指被告所駕之自小客車即為肇
      事車輛。
    (三)另依監視錄影畫面觀之，僅見被告之ZV-9145 號自小客車
      及被害人之H9S-630 號重機車行經機車道，未有被害人所
      騎機車遭肇事車輛擦撞倒地情形。且經本院勘驗被告之自
      小客車及被害人之機車外觀，該自小客車右側車體多處佈
      滿陳舊補痕及刮擦痕跡，被害人所騎機車左側則無明顯之
      擦撞痕跡，有本院勘驗筆錄及現場蒐證照片在卷可佐（見
      本院卷第31頁、第36至52頁），而被害人亦無法詳予指明
      機車遭到擦撞之確切位置（見本院卷第62頁），是被告之
      自小客車右側是否擦撞被害人之機車左側，誠非無疑。參
      之本院勘驗監視錄影光碟，被告自98年5 月20日18時16分
      46秒駕駛上開ZV-9145 號自小客車通過該監視錄影鏡頭，
      迄同日18時17分31秒被害人騎乘H9 S-630號重機車通過時
      止，尚有CR2-667 號重機車、車號不明之IC○- ○77號機
      車（即勘驗筆錄所指「打檔車」）及ZS -8502號自小客車
      等3 部車輛行經該機車道，經警訊據上開CR2- 667號重機
      車駕駛人洪志源及ZS-8502 號淺色自小客車駕駛人蔡義德
      均證稱渠等雖騎車、駕車行經該處，惟無印象該路段曾經
      發生車禍等情節（見本院卷第17至20頁），別無其他在場
      目擊證人佐證被告駕車擦撞被害人所騎機車之實。是依上
      開卷內所存事證，均無法證明被告駕車擦撞被害人所騎機
      車之事實。
    (四)再者，被害人於遭切入機車道之肇事車輛擦撞時，並未發
      出極大撞擊聲響，被害人機車倒地向前滑行，亦未發出極
      大聲響，當時該肇事車輛之右側車窗緊閉，於擦撞被害人
      機車後仍以切入時之相同速度向前行駛，全無減速或加速
      ，此外被害人別無告訴或要求其他在場之人阻止肇事車輛
      離開一事，業據被害人甲○○於本院審理中證稱：「（問
      ：當時擦撞時有沒有發出很大的響聲或是其他可以讓你判
      斷是被擦撞的聲音？）沒有發出很大的聲音」、「（問：
      你機車倒地向前滑行時有無發生聲響？）有，因為我騎的
      很慢，所以發出的聲音沒有很大」、「（問：當時你有沒
      有發現那部車子的右方窗戶是打開或是關著？）關著的」
      、「（問：發生擦撞後，那部車子有無減緩速度或是加速
      ？）他以切入機車道的速度正常行駛」、「（問當時發生
      擦撞後，有沒有人去阻止那部汽車或是你有以任何行動表
      示那部汽車與你的機車發生擦撞？）沒有，我本來以為他
      會在前面等紅燈，但是他紅燈沒有停就右轉，我沒有追上
      」等內容甚詳（見本院卷第62、63、65頁）。衡情該肇事
      車輛擦撞被害人機車時，未有發生巨大碰撞聲響，被害人
      機車倒地時亦未發出極大刮地聲音，加諸該肇事車輛右側
      窗戶緊閉未開，肇事駕駛人能否聽聞兩車擦撞聲音而察覺
      其發生車禍肇事，實屬疑義。況該肇事汽車自外側車道切
      入機車道，擦撞被害人之機車後，仍以相同之速度向前行
      駛，核與一般肇事者於知悉肇事後，為逃避自己罪責急於
      加速駛離現場之情迥異，更無其他駕駛人攔車告知或示意
      停車等舉措，益見該肇事駕駛人應不知其有擦撞被害人之
      機車而肇事之情。縱認被告所駕自小客車於前揭時、地，
      確有不慎擦撞被害人所騎機車，惟依上開被害人證述內容
      觀之，殊難逕認其主觀上已對肇事致人受傷有所認識，猶
      仍駕車逃逸之事實。被告上開辯稱切入機車道時未與其他
      車輛碰撞，不知被害人如何受傷，亦無肇事逃逸等語應非
      無據之詞，應可採信。
    (五)綜上，依卷內所存事證，尚無從證明被告於前揭時、地，
      駕車與被害人機車發生擦撞之事實；退而言之，縱認被告
      駕車擦撞被害人之機車而肇事，然依被害人上開指陳之車
      禍發生過程，亦不足逕認其有肇事逃逸之主觀犯意可言。
      此外，復查無其他積極證據足資證明被告有何公訴人指訴
      之犯行，被告之犯罪不能證明，揆諸前揭說明，自應為被
      告無罪之諭知。
據上論斷，依刑事訴訟法第301 條，判決如主文。
本案經檢察官王兆琳到庭執行職務。
中    華    民    國    99    年    1     月    28    日
                  交通法庭  審判長法  官  黃蕙芳
                                  法  官  王參和
                                  法  官  許仁豪
以上正本證明與原本無異。
如不服本判決應於收受送達後10日內向本院提出上訴書狀，並應
敘述具體理由；如未敘述上訴理由者，應於上訴期間屆滿後20日
內向本院補提理由書（均須按他造當事人之人數附繕本）「切勿
逕送上級法院」。
中    華    民    國    99    年    1     月    29    日
                                  書記官 王翌翔

司法院資訊處製作；財團法人民間司法改革基金會備份。
